臺灣臺北地方法院刑事判決　　　　　　　　　　　　九十二年度訴字第一八八二號
　　公　訴　人　臺灣臺北地方法院檢察署檢察官
　　被　　　告　丙○○
右列被告因違反醫師法等案件，經檢察官提起公訴（九十二年度偵字第一八六０一號
），本院判決如左：
    主  文
丙○○未取得合法醫師資格，擅自執行醫療業務，處有期徒刑柒月。又意圖為自己不
法之所有，以詐術使人將本人之物交付，處有期徒刑玖月。應執行有期徒刑壹年貳月
。
    事  實
一、丙○○未取得合法醫師資格，明知以儀器為民眾施行洗腸（俗稱大腸水療），屬
    具侵入性之醫療行為，應由具醫事人員資格者，在醫師指示下始得為之。竟自民
    國九十一年七月間某日起至九十二年間，在桃園市○○○路四五號四樓「順勢醫
    學經絡刮痧復健診所（附設法國式大腸水療中心）」內，以每一療程八次，共計
    新臺幣（下同）三萬二千元之價格，為乙○○（原名李瑞興）、甲○○、丁○○
    、戊○○等不特定人實施洗腸，而擅自執行醫療業務。丙○○又另行起意，意圖
    為自己不法之所有，向乙○○佯稱其為「醫師」，欲另行在臺北市○○區○○街
    三九號五樓開設「經絡刮痧大腸水療家醫中心」，而誘騙乙○○投資合夥，乙○○信以為真，於九十一年十一月七日與之簽訂合約書，約定二人合作設立經絡刮
    痧大腸水療家醫中心，均暫先各投資四十萬元向法國訂購大腸水療機一臺，待機
    器運臺，再各付四十萬元等節；並於當日及同年十一月十一日，在臺灣銀行仁愛
    分行分別匯款四十萬元、九萬零九百五十元至丙○○設於桃園府前郵局之帳戶內
    ，繼之又於同年十一月二十日、十二月九日、十二月三十日，在中國信託商業銀
    行城中分行分別匯款四十三萬七千八百元、四十萬元、五萬八千五百七十五元至
    同一帳戶內。嗣乙○○發現丙○○遲未購買大腸水療機以開業，經查證後發現丙○○並未取得合法醫師資格，始知受騙。
二、案經乙○○訴由臺灣臺北地方法院檢察署檢察官偵查起訴。
    理  由
一、訊據被告丙○○坦認未取得合法醫師資格，然自稱「醫師」，並在桃園市○○○
    路四五號四樓開設「順勢醫學經絡刮痧復健診所（附設法國式大腸水療中心）」
    ，且收取右揭事實欄所載告訴人乙○○電匯之款項，惟矢口否認涉有違反醫師法
    及詐欺取財犯行，辯稱：伊代理大腸水療機，大腸水療機是ＤＩＹ，伊僅在旁邊
    說明功能，未執行醫療業務，乙○○係與伊共同做生意，沒有詐欺她云云。惟查
    ：
（一）違反醫師法部分：
　　１證人即告訴人乙○○在本院結證：我與被告於九十一年五月一日在國寶聖恩開
      發公司認識，當時她自稱為醫師，她說她是做經絡刮痧、大腸水療，還提供名
      片，我後來跟她學刮痧，並給被告做大腸水療八次，共收我三萬二千元，大腸
      水療步驟是先躺在床上，有一個機器二根管子，其中一根管子插入我的肛門，
      另一根管子接到廁所，管子是被告插入的，機器也是被告操作：：，我接受大
      腸水療時，除被告外，沒有別人在旁協助，只有被告一人，我約自九十一年十
      月到九十二年二月接受被告施作大腸水療，一星期洗二次，地點都在桃園市○○○路四五號四樓等語明確（見本院卷第三九頁反面至四一頁反面審判筆錄）
      。
　　２證人甲○○亦於本院結稱：我有在被告診所做大腸水療，時間約自九十一年底
      或九十二年一月起，地點在桃園市，我去過很多次，大腸水療一個療程八次，
      收三萬二千元，後來我沒有洗完八次，有退費，我也是被告的學員，學刮痧，
      我稱被告為老師或高醫師，實施大腸水療時，被告在場，它的步驟是臥床，有
      臺機器，由被告操作，管子插入肛門也是被告操作，施作大腸水療時，除了被
      告外，沒有人協助操作等語在卷（見本院卷第四一頁反面至四三頁審判筆錄）
      。
　　３證人丁○○則於本院證述：我曾經在被告診所做過大腸水療，在乙○○之前就
      做，是九十一年夏天，在桃園中山北路，我去過很多次，一次五千元，八次三
      萬二千元，我只洗了五次，後面三次沒有退費，我都稱呼被告高醫師，被告診
      所內就只有被告一人，我沒有看到其他職員，診所內有二臺紅外線床、一臺水
      療機，還有一些我不懂，水療步驟是由我們先躺在床上，有臺機器管子插入肛
      門，進水到腹部，肚子漲了之後，水再流出來，由被告操作機器，因為我們躺
      在床上，沒有辦法操作，也是被告插管，接受大腸水療時，除被告外，沒有其
      他人在旁協助等語明確（見本院卷四三頁反面四五頁審判筆錄）。
　　４證人戊○○於本院則結證：我曾經在被告診所做大腸水療，地點在桃園市○○○路四五號，九十一年七月份開始，共做九次，共收三萬二千元，正常是八次
      收三萬二千元，我稱呼被告為老師，被告診所內有港九醫師協會上課的相片、
      證書、牌匾，但我沒有看到我國證書，大腸水療步驟是先換全罩的衣服，躺在
      床上，由被告插管及調整進出水的壓力，機器是被告操作，被告診所內有一臺
      水療機、一張床、二臺遠紅外線床、紅外線烤箱、電療器具等語在卷（見本院
      卷四五頁至四六頁審判筆錄）。
　　５證人乙○○、甲○○、丁○○、戊○○於偵查中均證述被告確實親自為其施作
      大腸水療等語一致（見他字卷第三一、三二頁），嗣更均於本院詳述接受大腸
      水療時，係由被告一人操作機器調整進出水的壓力，並為其等插管進入肛門，
      並無其他人在旁協助等語相符。查證人甲○○、丁○○、戊○○與被告並無怨
      隙或財務糾紛，其等自無設詞誣陷之理，參以被告於偵查中及本院初次訊問時
      ，已自承確實對上開證人施以大腸水療療程（見他字卷第三一頁、本院卷第十
      三頁），益資證明證人所述屬實，告訴人之指訴並非子虛，被告確有單獨為他
      人實施洗腸之行為，要堪認定。
    ６按醫師法第二十八條所謂「醫療業務」，係指以醫療行為為職業而言，不問是
      主要業務或附隨業務，凡職業上予以機會，為非特定多數人之醫療行為均屬之
      。查被告並不具有醫師或其他醫事人員資格，而洗腸其治療原理，屬具侵入性
      之醫療行為，依規定應由具醫事人員資格者，在醫師指示下始得為之，此有行
      政院衛生署九十二年七月二十五日衛署醫字第０九二００四一三七七號書函存
      卷足憑（見他字卷第五六頁）。另稽諸卷附之丙○○醫師之名片一張、「順勢
      醫學經絡刮痧復健診所（附設法國式大腸水療中心）」之照片三幀（見他字卷
      第五頁、第十二至十三頁）、蓋印「順勢醫學經絡刮痧復健診所、丙○○醫師
      」等字樣之大腸水療文宣（見他字卷第六七至七二頁），綜上事證及上開證人
      之證詞，已足認定被告確實未取得合法醫師或醫事人員資格，而在桃園市○○○路四五號四樓開設「順勢醫學經絡刮痧復健診所（附設法國式大腸水療中心
      ）」，單獨為乙○○、甲○○、丁○○、戊○○等不特定人洗腸，而擅自執行
      醫療業務無訛。
（二）詐欺取財部分：
    １證人即告訴人乙○○在本院結證：被告說要在臺北市○○區○○街三九號開設
      經絡刮痧、大腸水療、順勢療法診所，我連房租共投資一百四十多萬元，就是
      她開給我本票的面額，被告沒有出錢，也沒有買機器或開工，我因相信她是醫
      師，所以投資她開的診所，但後來她遲遲不開業，我發覺事態不對才去查，發
      現她沒有醫師資格，她開給我的本票沒有兌現，欠的錢也都還沒有還：：，我
      有臺北市○○區○○街三九號五樓的鑰匙，也有去看過，裡面沒有大腸水療等
      相關設備，我匯款後，被告也沒有購買大腸水療等相關設備放置在桃園診所等
      語綦詳（見本院九十三年五月十八日審判筆錄）。並提出合約書一張、匯款單
      五份、本票二紙為憑（見他字卷第七、八至九、十至十一頁）。
　　２查被告坦承對外自稱「醫師」，除散發印有「丙○○醫師」文字之名片、文宣
      外，並在桃園市○○○路四五號四樓開設「順勢醫學經絡刮痧復健診所（附設
      法國式大腸水療中心）」，為告訴人及證人甲○○、丁○○、戊○○等不特定
      人從事洗腸行為，已如前述。參以卷附合約書亦載有「丙○○醫師」文字，暨
      告訴人當庭指訴「我因相信她是醫師，所以投資她開的診所」、「我退夥的重
      要原因是被告沒有醫師資格」等語明確（見本院卷第四十頁反面、第四八頁）
      ，堪認告訴人確實誤信被告具有合法醫師資格，因此投資鉅款與被告合夥成立
      「經絡刮痧大腸水療家醫中心」無訛。
　　３被告固不否認收取告訴人所匯款項，惟辯稱告訴人所匯款項業已用於購買大腸
      水療機云云。然本院詰問款項支付何人，被告供稱「因其子代理法國的機器，
      故款項支付予兒子」，再詰之你兒子錢付給誰、有無交貨予告訴人，被告竟供
      稱「我不知道、告訴人後來說不投資所以未交貨」，本院再多次明白詰諸有無
      通知告訴人來取貨，被告竟避重就輕回稱「我聽不懂審判長的意思」（見本院
      卷四七頁反面）。查被告於偵查時即辯稱告訴人匯予之款項已用以購買大腸水
      療機等設備，惟迄本案審結為止，均未提出相關購買憑證及資金流向以實其說
      ；經本院詰問後，又對於向何廠商購入大腸水療機器設備全然無法陳述；雖供
      稱大腸水療機已經購入，然又未曾通知告訴人前往取貨，迄今將近一年半亦未
      退款分文予告訴人，此業據告訴人指訴歷歷（見本院卷第四十頁反面），故被
      告所辯告訴人所匯款項業已用於購買大腸水療機云云，要屬卸責飾詞，不足採
      信。至於其所辯購入之大腸水療機現放置於臺中莊國際健康美容有限公司一語
      （見本院卷第四七頁），然依被告所陳，該公司係其子經營之大腸水療機代理
      公司，衡諸常情，自存置有大腸水療機相關設備，是該公司縱確有大腸水療機
      器設備，亦不足以為有利被告之認定，併此敘明。
    ４承右，被告訛稱「醫師」以邀告訴人投資入股之舉，已屬詐術行為；其收取告
      訴人所匯一百三十八萬七千三百二十五元後，將近一年半之期間，既不交付大
      腸水療機，又不返還該筆價款，其為自己不法所有之詐欺意圖已明；而告訴人
      因被告自稱「醫師」，且對不特定人從事洗腸之醫療行為，致陷錯誤而交付投
      資款，被告施詐行為與告訴人交款行為，具有因果關係，亦足認定。
（三）綜上所述，本案事證明確，被告未取得合法醫師資格而擅自執行醫療業務及詐
      欺取財犯行，均堪認定，應依法論科。
二、核被告所為，係犯醫師法第二十八條前段未取得合法醫師資格擅自執行醫療業務
    罪及刑法第三百三十九條第一項之詐欺取財罪。其所犯上開二罪間，犯意各別，
    罪名不同，應分論併罰。又擅自執行醫療業務者之所謂業務，係指以反覆同種類
    之行為為目的之社會活動，無論受其診治之人多少，或同一人受診多少次，均屬
    一個業務行為，自無連續犯可言，公訴人指稱被告上開所為係屬連續犯，容有誤
    會。爰審酌被告並無前科紀錄，素行尚稱良好，有臺灣高等法院被告全國前案紀
    錄表可按，擅自執行醫療業務行為並未對他人造成實際傷害，然其犯後未能坦承
    犯行，所為仍有危害他人身體健康之可能性，向告訴人詐騙之金額非少，迄今未
    返還告訴人分文，暨其犯罪之動機、目的、手段、智識程度、行為時間等一切情
    狀，各量處如主文所示之刑。並定其應執行之刑。被告為人實施洗腸之大腸水療
    機固係其擅自執行醫療業務所使用之器械，然其當庭陳明現已不再從事此業務，
    既無證據證明該器械係被告所有之物，爰不為沒收之諭知，併此敘明。
據上論斷，應依刑事訴訟法第二百九十九條第一項前段，醫師法第二十八條前段，刑
法第十一條前段、第三百三十九條第一項、第五十一條第五款，罰金罰鍰提高標準條
例第一條前段，判決如主文。
本案經檢察官陳麗芬到庭執行職務
中　　　華　　　民　　　國　　九十三　　年　　　六　　　月　　　八　　　日
                                      臺灣臺北地方法院刑事第五庭
                                          審判長法  官  黃程暉
                                                法　官  高偉文
                                                法　官  吳靜怡
右正本證明與原本無異。
如不服本判決，應於判決送達後十日內，向本院提出上訴狀。
                                                書記官  游秀珠
中　　　華　　　民　　　國　　九十三　　年　　　六　　　月　　　九　　　日
附錄本案論罪科刑法條全文：
醫師法第二十八條
未取得合法醫師資格，擅自執行醫療業務者，處六個月以上五年以下有期徒刑，得併
科新臺幣三十萬元以上一百五十萬元以下罰金，其所使用之藥械沒收之。但合於下列
情形之一者，不罰：
一　在中央主管機關認可之醫療機構，於醫師指導下實習之醫學院、校學生或畢業生
　　。
二  在醫療機構於醫師指示下之護理人員、助產人員或其他醫事人員。
三  合於第十一條第一項但書規定。
四  臨時施行急救。
中華民國刑法第三百三十九條第一項(普通詐欺罪)
意圖為自己或第三人不法之所有，以詐術使人將本人或第三人之物交付者，處五年以
下有期徒刑、拘役或科或併科一千元以下罰金。
